臺灣苗栗地方法院刑事判決
                                     110年度交易字第35號
公  訴  人  臺灣苗栗地方檢察署檢察官
被      告  廖發興


上列被告因公共危險案件，經檢察官提起公訴（109 年度偵字第
6344號），本院判決如下：
    主  文
廖發興無罪。
    理  由
一、公訴意旨略以：被告廖發興於民國109 年10月26日13時前某
    時，在不詳地點飲用酒類後，已達不能安全駕駛動力交通工
    具之程度，竟枉顧公眾之安危，仍於同日13時許，自苗栗縣
    ○○市○○路000 號「三好飯店」騎乘車牌號碼000-000 號普通
    重型機車上路，並於同日13時20分許，抵達證人朱秋銀位於
    苗栗縣○○市○○街000 巷00號之住處（下稱朱秋銀住處）前。
    嗣於同日13時35分許，經警據報前往朱秋銀住處，並於同日
    14時14分許，對被告實施吐氣酒精濃度檢測，測得其吐氣所
    含酒精濃度為每公升0.97毫克。因認被告涉犯刑法第185 條
    之3 第1項第1款之罪嫌云云。
二、按犯罪事實之認定，係據以確定具體的刑罰權之基礎，自須
    經嚴格之證明，故其所憑之證據不僅應具有證據能力，且須
    經合法之調查程序，否則即不得作為有罪認定之依據。倘法
    院審理之結果，認為不能證明被告犯罪，而為無罪之諭知，
    即無前揭第154 條第2 項所謂「應依證據認定」之犯罪事實
    之存在。因此，同法第308 條前段規定，無罪之判決書只須
    記載主文及理由。而其理由之論敘，僅須與卷存證據資料相
    符，且與經驗法則、論理法則無違即可，所使用之證據亦不
    以具有證據能力者為限，即使不具證據能力之傳聞證據，亦
    非不得資為彈劾證據使用。故無罪之判決書，就傳聞證據是
    否例外具有證據能力，本無須於理由內論敘說明（最高法院
    100 年度台上字第2980號判決意旨參照）。是以本案被告既
    經本院認定犯罪不能證明（詳後述），本判決即不再論述所
    援引有關證據之證據能力，合先敘明。
三、次按犯罪事實應依證據認定之，無證據不得認定犯罪事實；
    又不能證明被告犯罪者，應諭知無罪之判決，刑事訴訟法第
    154 條第2 項、第301 條第1 項分別定有明文。再按認定犯
    罪事實所憑之證據，雖不以直接證據為限，間接證據亦包括
    在內，然而無論直接證據或間接證據，其為訴訟上之證明，
    須於通常一般之人均不致有所懷疑，而得確信其為真實之程
    度者，始得據為有罪之認定，倘其證明尚未達到此一程度，
    有合理之懷疑存在而無從使事實審法院得有罪之確信時，即
    應由法院為諭知被告無罪之判決（最高法院76年度台上字第
    4986號判決意旨參照）。而刑事訴訟法第161 條已於91年2
    月8 日修正公布，其第1 項規定：檢察官就被告犯罪事實，
    應負舉證責任，並指出證明之方法。因此，檢察官對於起訴
    之犯罪事實，應負提出證據及說服之實質舉證責任。倘其所
    提出之證據，不足為被告有罪之積極證明，或其指出證明之
    方法，無從說服法院以形成被告有罪之心證，基於無罪推定
    之原則，自應為被告無罪判決之諭知（最高法院92年度台上
    字第128 號判決意旨參照）。
四、公訴意旨認被告有上開犯行，無非係以證人朱秋銀之證述、
    當事人酒精測定紀錄表、財團法人台灣電子檢驗中心呼氣酒
    精測試器檢定合格證書、苗栗縣○○○○○○○道路○○○○○○○○○○路○
    ○○○○○○○號碼000-000 號普通重型機車之行車畫面等證據為
    其主要論據。
五、訊據被告堅詞否認有起訴書所指酒後駕車之犯行，辯稱：伊
    確有於起訴書所載時、地，自三好飯店騎乘機車至朱秋銀之
    住處前，但伊係抵達朱秋銀之住處前方飲用酒類，並非於騎
    乘機車前飲用等語。經查：
  ㈠證人朱秋銀之供述內容：
  ⒈證人朱秋銀於警詢時迭證稱：被告係伊前男友，事發當日伊
    從三好飯店下班回家，在三好飯店門口看到被告在等伊，過
    一下被告就騎車離開了；後來伊回到住處後，伊就看到被告
    騎車到伊家門口，後來因為被告一直在門口吵鬧，伊才報警
    請警方協助；伊在三好飯店門口有聞到被告身上散發酒氣，
    回到住處後也有聞到被告身上散發酒氣，並沒有看見被告在
    住處前有取出酒類飲酒之行為等語（見偵卷第45至46頁）。
    又於本院審理中證稱：伊於事發當日看見被告在三好飯店門
    口鬧、講話大聲，伊就不敢出去，依據伊的經驗被告當時應
    該有喝酒；後來被告先離開後，伊才騎車返家，到家時已經
    看見被告坐在伊住處的庭院內，並沒有看見被告有喝酒的行
    為，但被告何時到家伊不清楚等語（見本院卷第75至82頁）
    。
  ⒉查證人朱秋銀雖曾於警詢時證稱在三好飯店門口有聞到被告
    身上散發酒氣，但嗣後於本院審理中則改稱在三好飯店門口
    時，並未與被告直接接觸，而係依據被告當時之言行舉止，
    憑其主觀經驗判斷被告在三好飯店門口時應有飲酒，顯然係
    基於其過往對被告印象所為之推測，並未有任何具體客觀事
    實基礎；且一個人身上殘留何種味道，本會因感覺人之主觀
    感受、嗅覺敏銳度、對特殊氣味之排斥性而有不同，縱使證
    人朱秋銀確有在三好飯店前嗅聞被告身上帶有酒氣，亦有可
    能係因所穿著衣服殘留之氣味、周遭環境存在之空氣因子所
    影響，又被告於事發當日在三好飯店前之行為舉止縱有誇大
    、激動之行徑，亦有可能係因當時情緒激昂所致，自不能單
    以證人朱秋銀之相處經驗，斷認被告於抵達三好飯店前已有
    飲酒之事。
  ⒊而證人朱秋銀另證稱返回其住處時，有嗅聞被告身上散發酒
    氣；但被告比證人朱秋銀較早返回朱秋銀住處一事，業據被
    告、證人朱秋銀陳述一致（見本院卷第81、169頁），被告
    亦供稱係抵達朱秋銀住處後，方飲用酒類。是若被告所辯為
    真，則證人朱秋銀返回住處時被告已飲用酒類完畢，身上帶
    有酒氣自然合乎常理，亦不能以此認定被告在抵達三好飯店
    、朱秋銀住處之前已有飲用酒類。再證人朱秋銀既從未看見
    被告有於三好飯店、或住處前飲酒之事，且自稱被告係前男
    友、事發當日因被告在住處前吵鬧方報警處理，顯見其與被
    告之關係非睦，對被告不利證述之證明力自較薄弱。從而，
    本院認尚不能以證人朱秋銀之證述，即驟斷被告於事發當日
    騎乘機車自三好飯店前往朱秋銀住處時，即有飲用酒類、且
    吐氣所含酒精濃度達每公升0.25毫克以上之情事。
  ㈡次證人即當日值勤員警陳彥辰於偵查中證稱：伊於事發當日
    接獲報案，稱被告在現場鬧事，伊隨即到場處理，到場後見
    被告身上有酒氣，便對被告實施吐氣酒精濃度測試，結果為
    每公升0.97毫克，現場並沒有看見酒瓶之類的物品等語（見
    偵卷第81至82頁）；並於本院審理中證稱：伊於事發接獲報
    案，稱被告在現場鬧事，伊到場時已見證人朱秋銀、羅慶在
    現場，有問到被告身上有酒氣，便對被告實施吐氣酒精濃度
    測試，被告起先不願配合，到警局後經過伊的勸說才進行測
    試，在測試前被告曾說過當日上午11時許有在三角公園飲酒
    ，但當時伊並未記錄或錄影留存證據；被告之酒測值為每公
    升0.97毫克，依照伊的經驗若是剛喝完酒酒測值不會那麼高
    ，應該是飲酒後一段時間了等語（見本院卷第162至167頁）
    。然證人陳彥辰到場時，被告已未有騎乘機車之行為，且證
    人羅慶、朱秋銀均已在場，是被告究係於騎車前、或係抵達
    朱秋銀住處後方飲用酒類，均無從得知；又證人陳彥辰就被
    告酒測值、飲酒時間之推論，雖係其基於職務經驗累積之結
    果，但被告既已否認有於騎乘機車前飲用酒類之事，而此部
    分有關酒測值高低、飲用酒類時間之交互關係又乏其他客觀
    證據佐證，自難以證人陳彥辰之主觀經驗，即認定被告係於
    騎乘機車至朱秋銀住處前飲用酒類。是以證人陳彥辰之證述
    ，再參酌當事人酒精測定紀錄表、財團法人台灣電子檢驗中
    心呼氣酒精測試器檢定合格證書、苗栗縣警察局舉發違反道
    路交通管理事件通知單等證據，僅能認定被告於109 年10月
    26日14時14分許為警實施吐氣酒精濃度檢測之結果，其吐氣
    所含酒精濃度達每公升0.97毫克一事；然被告縱於該時之吐
    氣所含酒精濃度逾刑法第185 條之3 第1 項第1 款規定之法
    定容許值，仍不能以此逕認被告有於飲用酒類後騎乘機車或
    動力交通工具上路。
  ㈢另證人羅慶於本院審理中證稱：伊於事發當日在家中聽聞外
    面有吵鬧聲，出來就看到證人朱秋銀、被告都在外面，被告
    當時跨坐在機車上，伊有聞到被告身上有酒氣，但不清楚被
    告係何時抵達伊住處外、或係何時飲酒的等語（見本院卷第
    156至160頁）。是證人羅慶既未親眼見聞被告抵達朱秋銀住
    處、或飲用酒類之時間，且其與被告接觸之時間又晚於證人
    朱秋銀，自不能以其曾嗅聞被告身上散發酒氣，即驟斷被告
    於事發當日騎乘機車前往朱秋銀住處時，即有飲用酒類、且
    吐氣所含酒精濃度達每公升0.25毫克以上之情事。
  ㈣而證人即三好飯店之老闆娘黃省於本院審理中證稱：被告於
    事發當日到三好飯店前找朱秋銀，當時情緒很激動，伊距離
    被告約3公尺，就叫被告不要那麼大聲、趕快回家，後來被
    告就離開了，伊並不清楚被告當時有無喝酒、也沒有聞到酒
    味等語（見本院卷第123至126頁）。是證人黃省既僅見聞被
    告於事發當日有出現在三好飯店門口、情緒激動，而未嗅聞
    被告身上有無酒氣，其證述自與證明被告是否有酒後駕車之
    行為無涉。
  ㈤再觀諸偵查卷附之路口監視器翻拍相片（見偵卷第63頁），
    僅能證明被告有騎乘機車至朱秋銀住處前一事，惟被告於騎
    乘機車時是否確已飲用酒類、或當時吐氣所含酒精濃度是否
    已達法定容許值，均無從得悉。申言之，卷內客觀事證所勾
    稽之客觀情狀，僅能認定被告有於109 年10月26日13時20分
    許騎乘機車至朱秋銀住處前、並於同日14時14分許測得其吐
    氣所含酒精濃度為每公升0.97毫克；但被告究竟係於何時、
    何地飲用酒類，係於騎乘機車上路前、或係抵達朱秋銀住處
    後方飲用酒類，均無從證明。故本院基於「罪證有疑、利歸
    被告」之刑事審理原則，認本件尚無從證明被告於起訴書所
    指騎乘機車上路之時，已飲用酒類、且吐氣所含酒精濃度達
    每公升0.25毫克以上，自不能認定被告有犯刑法第185 條之
    3 第1 項第1 款之罪行。
  ㈥至檢察官雖另聲請命被告當庭飲用酒類後，再以呼氣酒精測
    試器檢測被告之吐氣酒精濃度以為勘驗。然酒精代謝之速度
    、吐氣酒精濃度之高低，本會隨飲酒人之進行吐氣酒精濃度
    檢測當下之身體狀況、飲用酒類之濃度差異、酒量、飲酒與
    檢測之時間間隔等因素有所改變。而被告始終供稱於事發當
    日係將米酒混合汽水裝於寶特瓶內飲用（見偵卷第71頁，本
    院卷第52、170頁），是被告於事發當日飲用酒類之濃度（
    即混合比例）、酒量多寡均無從再現；且事發之日距本院11
    0 年8 月23日審理時已將近1 年，被告之身體狀況與代謝程
    度理應有所差異，縱使命被告於本院審理中飲用米酒後進行
    吐氣酒精濃度檢測，無論其檢測結果係高於（或低於）事發
    當日之檢測值每公升0.97毫克，在客觀條件均有所差異、無
    從再現之條件下，自均不能以此認定被告於事發當日就是在
    騎乘機車至朱秋銀住處前即飲用酒類、而有酒後駕車上路之
    犯行。是檢察官此項證據調查之聲請，既與證明被告是否有
    公訴意旨所指之犯罪事實不生影響，自無調查之必要，爰不
    予調查。
六、綜上所述，依據本案卷內客觀事證，尚無法證明被告有於飲
    用酒類後駕車上路之行為，自不能認定被告確有公訴意旨所
    指之公共危險犯行。而卷內復無其他證據可認定被告有何犯
    行；是公訴人起訴所憑之證據，無論直接或間接證據，均尚
    未達於通常一般之人均可得確信，而無合理之懷疑存在之程
    度，並不能證明被告確有公訴意旨所指之公共危險犯行，此
    外又查無其他積極證據，足資證明被告確有公訴人所指前開
    犯行，是本件不能證明被告犯罪，自應為被告無罪之諭知。
據上論斷，應依刑事訴訟法第301條第1項，判決如主文。
本案經檢察官姜永浩提起公訴，檢察官馮美珊到庭執行職務。
中　　華　　民　　國　 110　　年　　9 　　月　　1 　　日
                  刑事第四庭  法  官  申惟中
以上正本證明與原本無異。　　　　　　　　　　　　　　　　如不服本判決應於收受判決後20日內向本院提出上訴書狀，並應敘述具體理由。其未敘述上訴理由者，應於上訴期間屆滿後20日內向本院補提理由書(均須按他造當事人之人數附繕本)「切勿逕送上級法院」。　　　　　　　　　　　　　　　　　　　　　   　　　　　　　　　　　　　書記官　陳邦旗　　　　　　
中　　華　　民　　國　　110 　年　　9 　　月　　1 　　日